臺灣臺北地方法院刑事判決　　　　　　　　　　　　九十一年度交易字第一七七號
　　公　訴　人　臺灣臺北地方法院檢察署檢察官
　　被　　　告　甲○○
右列被告因公共危險等案件，經臺灣臺北地方法院檢察署檢察官聲請簡易處刑判決（
九十年度調偵字第一九九四八號），本院臺北簡易庭認不宜適用簡易程序，移
依通常程序審理，本院判決如左：
    主      文
甲○○服用酒類，不能安全駕駛動力交通工具而駕駛，處有期徒刑貳月，如易科罰金
以參佰元折算壹日；又因過失傷害人，處有期徒刑陸月，如易科罰金以參佰元折算壹
日。應執行有期徒刑柒月，如易科罰金以參佰元折算壹日。
    事      實
一、甲○○明知服用酒類已達不能安全駕駛之程度時，即不得駕駛動力交通工具，竟
    自九十年九月二十七日下午三時許起至同日下午六時許止，與友人飲用二瓶啤酒
    ，酒後其控制力及注意力均已達無法安全駕駛動力交通工具之程度，猶駕駛車牌
    號碼ＤＵ─七二七八號自用小客車沿臺北市○○區○○路四段二０七巷由北往南
    方向行駛，迨於同日下午七時許，途經該路段二○七巷與一八一巷十七弄交岔路
    口處，適乙○○在鎖其停放該址之自小客車車門，甲○○途經該處本應注意駕駛
    汽車行駛時，應留心其車前狀況及與路邊行人併行之間隔，以隨時採取必要之安
    全措施，依當時雖是夜間陰雨之天候，然道路並無障礙物遮擋其行車視線，為視
    距良好之行車環境，復無不可抗力而有不能注意之情事，甲○○因其酒後處於輕
    度協調功能降低之生理狀態，大意輕忽疏未注意乙○○之動態，於行經乙○○身
    旁時復未保持行車之安全間隔，致其車輛之右後視鏡擦撞乙○○右手肘，造成乙
    ○○受有右側手肘挫傷之傷害。
二、甲○○肇事後因與乙○○當場發生爭執，經該巷內目擊經過之居民楊昇報警，
    警方據報後到現場處理，於同日下午八時二十八分許，測試得甲○○呼氣酒精濃
    度為每公升○‧四毫克而得知上情。
三、案經乙○○訴由臺北市政府警察局松山分局報請臺灣臺北地方法院檢察署檢察官
    聲請簡易判決處刑。
    理      由
一、訊據被告甲○○固坦承於前揭時、地酒後駕車，行經案發地點時並見告訴人乙○
    ○在該巷等事實不諱，惟矢口否認有擦撞之情事，辯稱：當時並無感覺撞到乙○
    ○，伊不知告訴人為何會受傷，亦不知告訴人係如何受傷云云。
二、惟查：
(一)、關於被告所犯刑法第一百八十五條之三服用酒類不能安全駕駛動力交通工具而駕
    駛之部分：
(1)、本件被告於右揭時、地酒後駕車之事實，業據其於警員詢問及本院審理時均供承
    不諱（參見臺灣臺北地方法院檢察署九十年度偵字第一九九四八號偵查卷宗第四
    頁反面、本院九十一年九月九日訊問筆錄），另依告訴人於警員詢問及與證人楊
    昇於本院審理時均證稱：被告身上有很濃的酒味等語（參見同前偵查卷宗第六
    頁反面及本院九十一年十月二日訊問筆錄），足徵被告確實有飲酒後駕車之行為
    ，而被告酒後駕車於前述時、地擦撞同方向在車前之告訴人，致告訴人受傷之事
    實，業經告訴人於警員詢問、檢察官偵訊及本院審理時均指訴甚詳，核與證人楊
    昇到庭證述：「被告開車從巷口進來，速度很快，被害人要閃，來不及，所以
    被告車輛後視鏡擦撞到被害人」等語相符（見本院九十一年十月二日訊問筆錄）
    ，另告訴人因本件車禍受有如事實一欄所載傷勢等傷害，有臺安醫院診斷證明書
    二紙附卷為憑（見偵查卷第十二、三十四頁），再被告肇事後，於當日（即九十
    年九月二十七日）下午八時二十八分許，經警施以酒精濃度測試結果，其呼氣所
    含酒精濃度為每公升○．四毫克（ＭＧ／Ｌ），有酒精濃度檢測表及臺北市政府
    警察局舉發違反道路交通管理事件通知單影本各一紙附卷可證（見偵查卷第十三
    、十四頁）。
(2)、按刑法第一百八十五條之三規定服用酒類致不能安全駕駛動力交通工具，係抽象
    危險犯，並不以發生具體危險為必要，所謂酒醉狀態，只需一般評價程度達於對
    車輛駕駛行為失其必要之注意力或判斷力之虞即可，實際上對駕駛行為是否發生
    具體危險，則並不重要，另行為人飲酒後如其呼氣酒精濃度達於每公升○．二五
    毫克時，即有輕度協調功能降低之輕度中毒症狀，此有行政院國軍退除役官兵輔
    導委員會台北榮民總醫院八十八年八月五日（八八）北總內字第二六八六八號函
    一紙附本院卷可稽，且行為人飲酒後其呼氣中酒精濃度如已達於每公升○．四○
    毫克，其肇事率為一般未飲酒者之六倍，此亦有中央警察大學交通學系暨交通管
    理研究所教授蔡志中之研究報告一紙附本院卷可憑。
(3)、本件被告於飲酒約二小時後，其體內之酒精濃度經警檢測其呼氣所含酒精濃度仍
    高達每公升○．四○毫克，復依告訴人及被告於本院審理時證述車禍發生之經過
    ，均稱：被告駕車行駛於肇事路段時，因未注意其與路邊告訴人併行之間隔，致
    其車輛之右後視鏡擦撞告訴人等情，而被告於本院審理時自承當時速度並不快等
    語（參見同前本院九十一年十月二日筆錄），依此跡證，已足認本件肇事確係被
    告酒後導致注意力、判斷力減弱，致所駕駛之自小客車疏未注意行車應保持安全
    間距及車前狀況，不能安全駕駛汽車所造成，甚為明顯。
(4)、綜上所述，依前述台北榮民總醫院函文及學者研究報告所提出「不能安全駕駛」
    之酒精含量數值、被告酒精濃度檢測表、舉發違反道路交通管理事件通知單、告
    訴人乙○○及證人楊昇對被告肇事經過之證述等補強證據，已足資擔保被告於
    本院調查、審理中所為上開任意性自白具有相當程度之真實性，而得使本院確信
    被告前述自白之犯罪事實確屬真實，本院自得依被告前述自白及各該補強證據認
    定被告確有為服用酒類，不能安全駕駛動力交通工具而駕駛之犯行。
(二)、關於被告所犯刑法第二百八十四條第二項過失傷害之部分：
(1)、本件告訴人因車禍受有前揭右側手肘挫傷之傷害，有臺安醫院診斷證明書二紙附
    卷為憑，已如前述，參酌告訴人於本院九十一年九月九日調查時指稱：「（問：
    請陳述當時情況？）當時巷子兩邊均有停車，我在鎖車門，被告的車子從我右手
    邊開過來，因為車速很快，我沒有時間躲，所以我只好貼在車上，他車子開過，
    撞到我的右手肘」等語，故告訴人所受傷勢核與其所述受傷之經過情節相當，亦
    與證人楊昇到庭證述：「我當時在那裡（即其八德路住所之三樓）抽菸，看到
    被害人（即告訴人）停好車，剛下車，在車旁鎖車門，被告開車從巷口進來，速
    度很快，被害人要閃，來不及，所以被告後視鏡車子擦撞到被害人，擦撞到何部
    分，因為天色較暗，我看不清楚，擦撞之後，被害人有用手去打被告後車廂，被
    告車子有停下來一下，但是又開走，所以被害人有追上去，要用雨傘打他車子，
    這時被告就停車下車，口氣很不好，因為他們已經在巷子前面，我看得不是很清
    楚，但我有聽到被害人喊叫，所以我就衝下去，幫她報警」等語（見同前本院九
    十一年十月二日訊問筆錄）均屬相符；另由被告提出附於前揭偵查卷內第四十四
    之一、四十五、四十六頁現場照片六幀及被告自承當時駕車行經前揭八德路四段
    二０七之巷內，巷道兩側均有停車（見同前偵查卷第四十三頁之刑事辯護意旨狀
    ），於檢察官偵訊及本院審理時亦自承在前揭巷道內，其車曾行駛經過告訴人站
    立處等語（見同前偵查卷第二十頁背面、本院九十一年十月二十一日審理筆錄）
    ，諸此情節，應認告訴人於偵、審中所為係被被告車輛之右後視鏡所傷之指訴，
    堪信為真實。
(2)、被告雖辯稱證人楊昇位居高處，如何能看清當時之情況云云；然由被告提出附
    卷之前揭現場照片觀之及與證人陳述當時人立於三樓窗邊之陳述，是證人楊昇
    距離被告與告訴人爭吵之位置甚近，其近距離所目睹之案發經過，應無因距離過
    遠或視線不清而誤認之可能，又證人楊昇係告訴人於警訊、檢察官偵訊時即已
    請求傳訊之證人（見偵查卷第五頁反面、第四十頁），且該證人曾因親見被告與
    告訴人之行車糾紛而報警，警方據報後趕赴現場處理，證人亦於檢察官偵訊及本
    院審理時均自陳與被告、告訴人無何親誼，其所為之證言應無偏頗之虞，是證人
    證稱被告係因駕車行駛該處，未留心其車前狀況及與路邊行人併行之間隔，以致
    車輛之後視鏡擦撞告訴人等語，應屬可採。
(3)、承前所述，告訴人指述遭被告車輛之右後視鏡擦撞右手肘而受傷，其受傷經過與
    前述證人楊昇證述之情節相符，告訴人當時係站立於被告行車經過處，亦為被
    告所不爭執，又該巷道路面不寬，兩邊復有併排停車，告訴人係站立於被告行經
    之路邊，渠等距離甚近，此有前揭被告提出之現場照片可資佐證，被告本應注意
    避免汽車行駛時，並應留心其車前狀況及與路邊行人併行之間隔，避免行車經過
    而碰觸路邊之行人，且無不能注意之情事，竟仍疏未注意，於行經告訴人身邊之
    際並未注意其車輛與之併行間隔，而不慎擦撞站立路邊之告訴人，被告具有過失
    甚明，則被告之過失行為與告訴人之受傷結果間，具有相當因果關係，亦屬至明
    。
(4)、另告訴人因遭被告行車擦撞其手肘，因而追打被告車輛要被告停車等情，業經告
    訴人指陳歷歷，核與前述證人楊昇峰到庭證述無訛，並為被告到庭所不否認，本
    院審酌被告與告訴人間素不相識，並無仇怨，業經被告供承在卷，而告訴人當時
    會追打被告之車輛，似非無故，亦足佐證告訴人所為係因被告車輛之右後視鏡傷
    及所致。綜上事證，被告辯稱其行車不知與告訴人發生擦撞云云，自無足採，被
    告過失傷害告訴人之犯行，已足資證明，自應依法論科。
三、核被告甲○○所為，係犯刑法第一百八十五條之三之服用酒類不能安全駕駛動力
    交通工具而駕駛罪及刑法第二百八十四條第一項之過失傷害罪。其所犯上開兩罪
    ，犯意各別，罪名不同，應分論併罰，又被告酒醉駕車因而致人受傷，依法應負
    刑事責任，依道路交通管理處罰條例第八十六條第一項規定，就所犯過失傷害罪
    部分，應加重其刑。茲審酌被告過失程度、呼氣酒精濃度達每公升○‧四毫克、
    告訴人之傷勢、尚未賠償告訴人損失，於偵查及本院審理中均未能坦承犯行之犯
    罪後態度等一切情狀，爰分別量處如主文所示之刑，並合併定其應執行之刑及均
    諭知易科罰金之折算標準，以資懲儆。
四、據上論斷，應依刑事訴訟法第四百五十二條、第二百九十九條第一項前段，道路
    交通管理處罰條例第八十六條第一項，刑法第一百八十五條之三、第二百八十四
    條第一項前段、第五十一條第五款、第四十一條第一項前段、第二項，罰金罰鍰
    提高標準條例第一條前段、第二條，判決如主文。
本案經檢察官蔡立文到庭執行職務。
中      華      民      國    九十一    年     十一     月      四      日
                                      臺灣臺北地方法院交通法庭
                                        法  官  鄧  德  倩
右正本證明與原本無異。
如不服本判決應於收受本判決送達後十日內向本院提出上訴書狀，其未敘述上訴理由
者，並得於提起上訴後十日內向本院補提理由書狀（均須按他造當事人之人數附繕本
 ）「切勿逕送上級法院」
                                        書記官  謝  韻  華
中      華      民      國    九十一    年     十一     月      四      日
附錄本判決論罪科刑法條：
刑法第一百八十五條之三
服用毒品、麻醉藥品、酒類或其他相類之物，不能安全駕駛動力交通工具而駕駛者，
處一年以下有期徒刑、拘役或三萬元以下罰金。
刑法第二百八十四條第一項
因過失傷害人者，處六月以下有期徒刑、拘役或五百元以下罰金，致重傷者，處一年
以下有期徒刑、拘役或五百元以下罰金。
